臺灣雲林地方法院刑事判決
110年度金訴字第16號
公  訴  人  臺灣雲林地方檢察署檢察官 
被      告  蔡沛純


上列被告因違反洗錢防制法案件，經檢察官提起公訴（109年度
偵字第7218、7343、7679號）及移送併辦（110年度偵字第3618
號），本院判決如下︰
    主  文
蔡沛純幫助犯洗錢防制法第十四條第一項之洗錢罪，處有期徒刑
伍月，併科罰金新臺幣參萬元，罰金如易服勞役，以新臺幣壹仟
元折算壹日。緩刑參年，緩刑期間付保護管束，並應依附表二所
示條件對附表二所示之被害人支付損害賠償，及應於本判決確定
之日起壹年內接受法治教育貳場次。
    事  實
一、蔡沛純為成年人，有社會工作經驗，為具有相當智識能力之
    人，知悉金融帳戶係個人理財之重要工具，為個人財產、信
    用之重要表徵，若有人不使用自己金融帳戶之存摺、金融卡
    而試圖取得他人帳戶資料之目的，極有可能係為遂行詐欺取
    財、洗錢犯罪，如將自己申請開立之金融帳戶提供給不熟識
    之人使用，有遭犯罪集團利用作為詐欺取財、轉帳匯款等犯
    罪工具、幫助他人掩飾、隱匿特定犯罪所得之本質及去向而
    製造金流斷點之可能，仍基於縱然如此亦不違背其本意之幫
    助詐欺取財及幫助洗錢之不確定故意，於民國109年7月24日
    上午6時50分許起，透過通訊軟體LINE與真實姓名年籍不詳
    、暱稱「蘇璇」之人約定，將其申設之金融帳戶，以1個帳
    戶每10日可得新臺幣（下同）1萬1,000元之代價，提供給「
    蘇璇」等人使用。蔡沛純於109年7月24日下午5時33分許（
    起訴書誤載為7月25日，業據檢察官當庭更正），至雲林縣○
    ○鎮○○路00號全家虎尾新忠孝店，以店到店之寄件方式，將
    其申辦之臺灣土地銀行斗六分行帳號000000000000號帳戶（
    下稱土銀帳戶）、第一商業銀行虎尾分行帳號00000000000
    號帳戶（下稱一銀帳戶）、中華郵政股份有限公司帳號0000
    0000000000號帳戶（下稱郵局帳戶）、雲林縣○○鄉○○○號000
    0000000000號帳戶之存摺、金融卡（尚無被害人），均依「
    蘇璇」之指示變更密碼後，寄至「蘇璇」指定之新北市○○區
    ○○路000號「全家樹林新全球店」。嗣「蘇璇」及所屬詐騙
    集團成員於取得蔡沛純上開土銀、一銀、郵局帳戶資料後，
    即意圖為自己不法所有，基於詐欺取財及掩飾、隱匿特定犯
    罪所得本質及去向以洗錢之犯意聯絡，分別以附表一各編號
    所示方式，詐騙附表一各編號所示被害人因而陷於錯誤，匯
    款或轉帳附表一各編號所示金額至附表一所示蔡沛純的帳戶
    ，隨即遭提領一空，致使該等詐欺所得去向及所在不明，蔡
    沛純即以此方式幫助詐欺並隱匿該等犯罪所得。
二、案經王鐿璇、翁明妤、盧筠婷、游振專、葉展昆訴由臺北市
    政府警察局北投分局、桃園市政府警察局中壢分局、八德分
    局、龍潭分局、基隆市警察局第一分局、雲林縣警察局斗六
    分局報告臺灣雲林地方檢察署檢察官偵查起訴，及謝宛蓁訴
    由臺北市政府警察局三重分局報告臺灣新北地方檢察署呈請
    臺灣高等檢察署函轉臺灣雲林地方檢察署檢察官移送併辦。
    理  由
壹、程序方面（關於證據能力）：
一、按被告以外之人於審判外之言詞或書面陳述，除法律有規定
    者外，不得作為證據；被告以外之人於審判外之陳述，雖不
    符刑事訴訟法第159條之1至第159條之4規定，而經當事人於
    審判程序同意作為證據，法院審酌該言詞陳述或書面陳述作
    成時之情況，認為適當者，亦得為證據，同法第159條第1項
    、第159條之5第1項定有明文。查本判決所引用被告以外之
    人於審判外之言詞或書面陳述，檢察官、被告蔡沛純於本院
    準備程序及審理時，均陳明同意作為證據使用，或知有傳聞
    證據之情形而未於言詞辯論終結前聲明異議（本院卷第76頁
    、第158頁、第215頁），經審酌該等言詞或書面陳述作成時
    並無違法或不當之情況，亦無違法取證等瑕疵，且與待證事
    實具有關聯性，認以之作為證據應屬適當，均有證據能力。
二、其餘資以認定被告犯罪事實之非供述證據，尚無違反法定程
    序取得之情形，依刑事訴訟法第158條之4反面規定，亦具證
    據能力。
貳、認定犯罪事實所憑證據及理由
    訊據被告固坦承有於前揭時、地，將土銀、一銀、郵局、農
    會帳戶之存摺、金融卡（配合變更密碼）等資料交予「蘇璇
    」，惟矢口否認有何幫助詐欺取財或幫助洗錢之犯意，辯稱
    ：我不知道對方是詐騙集團，本來僅為求職打工，對方聲稱
    代理網路線上運彩簽注，係為全台唯一代理，要求先寄送銀
    行帳戶存簿、金融卡，並要求改成指定的金融卡密碼666888
    ，供網路簽注會員匯款和公司分散風險節稅使用，並要求若
    提供多家銀行帳戶的數量越多薪水越高，對方說提供1個帳
    戶1期10天是1萬1,000元，我以為是線上博奕，不知道有沒
    有合法，但很多都沒有被抓等語。經查：
一、上述被告於109年7月24日上午6時50分許起，透過通訊軟體L
    INE與真實姓名年籍不詳、暱稱「蘇璇」之人約定，將其申
    設之金融帳戶，以1個帳戶每10日可得1萬1,000元之代價，
    提供給「蘇璇」等人使用。被告於109年7月24日下午5時33
    分許，至雲林縣○○鎮○○路00號全家虎尾新忠孝店將其申辦之
    土銀帳戶、一銀帳戶、郵局帳戶、莿桐鄉農會帳戶之存摺、
    金融卡（已依「蘇璇」之指示變更密碼）寄至「蘇璇」指定
    之新北市○○區○○路000號「全家樹林新全球店」乙節，業據
    被告於警詢、偵訊、本院準備程序及審理時供述不諱（偵73
    43卷第5至9頁，偵7218卷第5至9、50至53頁，偵7679卷第5
    至8頁，新北偵41851卷第29至31頁，本院卷第65至78、147
    至163頁），並有被告與「蘇璇」LINE對話截圖、全家便利
    商店虎尾新忠孝店之GOOGLEMAP列印資料、全家便利商店股
    份有限公司110年3月29日全管字第0654號函所附之收、寄件
    相關資訊各1份在卷可稽（偵7218卷第56至100、101頁，本
    院卷第87至90頁）。後來詐騙集團成員以附表一各編號所示
    方式，分別詐騙附表一各編號所示告訴人，渠等受騙而匯款
    或轉帳金錢至附表一各編號所示被告帳戶內，旋再經詐騙集
    團成員提領一空等情，亦據證人王鐿璇、翁明妤、盧筠婷、
    游振專、葉展昆、謝宛蓁證述明確（偵7218卷第14至15頁，
    偵7343卷第10至17頁，偵7679卷第17至21頁，新北偵41851
    卷第37至41頁），並有附表一各編號所示書證，及土銀帳戶
    個資資料、臺灣土地銀行斗六分行109年8月26日斗六字第10
    90003399號函所附開戶基本資料及客戶序時往來明細查詢、
    臺灣土地銀行斗六分行109年9月15日斗六字第1090003667號
    函所附開戶基本資料及客戶序時往來明細查詢、第一商業銀
    行虎尾分行109年9月4日一虎尾字第00044號函暨帳戶開戶基
    本資料及交易明細、一銀、郵局帳戶個資檢視資料、中華郵
    政股份有限公司109年9月1日儲字第1090220515號函暨帳戶
    開戶基本資料、客戶歷史交易清單1份在卷足以證明（偵721
    8卷第16、36至38頁，偵7343卷第48至52、53頁，偵7679卷
    第9、30至35頁，新北偵41851卷第269至273、299至303頁）
    ，足認被告所有之上開帳戶在本案係作為附表一所示之告訴
    人遭詐騙後提款之工具無誤，是以上各節均堪認定。另被告
    亦有將莿桐鄉農會帳戶之金融卡提供予「蘇璇」及本案詐欺
    集團，但尚無被害人因遭詐欺而匯入款項受有損害，附此敘
    明。
二、被告主觀上可預見如將金融機構帳戶資料提供該不詳姓名之
    人使用，可能作為犯罪分子供作財產犯罪用途，對他人實施
    詐欺取財、收取所得款項，並於取得贓款及掩飾犯行不易遭
    人追查之工具，仍不予防免，持續遵照指示提供前開存摺、
    金融卡、併依指示更改密碼，具有幫助詐欺取財、幫助掩飾
    、隱匿特定犯罪所得而洗錢之不確定故意：
  ㈠行為人對於構成犯罪之事實，預見其發生而其發生並不違背
    其本意者，以故意論，刑法第13條第2項定有明文；又金融
    帳戶為個人之理財工具，一般民眾皆可自由申請開設金融帳
    戶，並無任何特殊之限制，亦得同時在不同金融機構申請多
    數存款帳戶使用。且衡諸一般常情，金融帳戶之存摺、金融
    卡事關個人財產權益之保障，其專有性甚高，除非本人或與
    本人親密關係者，難認有何理由可自由流通使用該帳戶，一
    般人均有妥為保管及防止他人任意使用之認識，再者，縱然
    特殊情況偶須交付帳戶資料予他人使用，通常僅有提供帳號
    以便利他人匯款，除非在彼此間有相當信賴關係，深入瞭解
    他人用途暨其合理性，得以控制使用目的時，始有可能連同
    密碼一併交付，且該等專有物品如落入不明人士手中，而未
    加以闡明正常用途，極易被利用為與財產有關之犯罪工具，
    此為吾人依一般生活認知所易於體察之常識。況利用他人帳
    戶從事詐欺犯行，早為傳播媒體廣為報導，政府機關及各金
    融機構亦不斷呼籲民眾應謹慎控管己有帳戶，切勿出賣或交
    付個人帳戶，以免淪為詐騙者充作詐騙他人財物及洗錢之幫
    助工具。依一般人之社會生活經驗，苟不以自己名義申請開
    戶，卻向不特定人蒐集帳戶供己使用，其目的極可能欲利用
    該帳戶供作非法詐財，並作為金錢去向之斷點，使治安機關
    無法繼續追查金流，已屬一般智識經驗之人所能知悉或預見
    。
  ㈡被告於本院審理供稱：我是高職畢業，做過加油站、便當店
    跟種田的工作等語（偵7218卷第50頁，本院卷第228頁），
    則被告受有相當程度之教育，迄今復已有工作經驗，並非全
    無社會見識之人。被告寄送包裹時，與「蘇璇」對話中稱「
    我所有生命都在裡面了」、「再麻煩你照顧好我的生命」（
    偵7218卷第66頁），可見被告知悉金融帳戶之存摺、金融卡
    、密碼事關個人財產權益之保障，其專有性甚高，應妥慎小
    心保管，不可隨意提供給陌生人使用。被告於警詢、偵訊也
    自承：我知道將金融帳戶存簿及金融卡、印章租借或販售、
    轉讓他人或是任意交付他人使用及提供帳戶供人轉帳，將會
    使詐騙集圑利用帳戶詐騙不特定之人等情（偵7218卷第8頁
    ，偵7343卷第9頁），被告與「蘇璇」對話中也問「會有什
    麼違法的責任嘛」、「這應該不是洗錢吧」、「我相信你，
    有點怕怕的」、「不過給你這麼多我還蠻怕的」（偵7218卷
    第56、66、73頁），被告於109年7月26日有意再新辦其他帳
    戶寄送時也說「你是說銀行會懷疑嘛」、「我聽說現在辦開
    戶銀行都會問要幹嘛用的」、「好像是怕就是有這種狀況」
    、「就是租給別人做使用的」（偵7218號卷第81頁），可見
    被告曾聽聞且知悉不得隨意將帳戶資料交付他人，而預見帳
    戶資料交付他人，將可能遭用於詐欺犯罪及洗錢行為甚明。
  ㈢按金融機構之存摺、金融卡，係供開戶者存、提、匯款或接
    受匯款交易之用，任何成年人皆可自由前往開戶取得，且存
    摺本身欠缺交易價值，他人所以願意付出代價購買其他人之
    存摺、金融卡，顯係為掩護非法交易所得，用以規避阻礙檢
    警機關之查緝，進而製造金流斷點，使偵查犯罪機關無法釐
    清犯罪所得之去向。否則如係合法之交易，以目前各地金融
    機構分行林立，申請帳戶無須花費相當之時間、金錢，極為
    便利，自不須花費代價向他人購買或租用。縱向他人購買或
    租用帳戶存入金錢，名義上亦為存款戶之金錢而非購買帳戶
    者之金錢，而購買或租用帳戶者既然願向素未謀面之陌生人
    購買或租用帳戶存入金錢，而甘冒被存款戶提領之風險，顯
    見該項存款可能即係非法取得，此為常人所能判斷。經查，
    被告於偵訊中供稱：這個工作只提供帳戶，沒有其他的工作
    項目，1個帳戶10天1萬1,000元，月領3萬3,000元，我不知
    道對方實際上要拿我的帳戶做什麼等語（偵7218卷第51頁至
    第53頁）等語。於本院也稱：我不知道對方工作是甚麼樣子
    ，但對方說那是客人要用的等語（本院卷第71頁），又被告
    做加油站跟種田的薪水都是1個月2萬多元等語（本院卷第21
    2、228頁），依被告之上開社會生活經驗及智識程度，亦當
    知工作薪資係由勞力付出始能換取，且申辦帳戶並無任何特
    殊限制又無需支出何申辦費用，然「蘇璇」卻告以單純提供
    1個帳戶可獲得10天1萬1,000元之對價，此等無須為任何勞
    力付出即可獲取高額報酬之情形，實與一般勞動市場之常態
    大相逕庭。
　㈣被告於109年7月24日上午6時50分許開始與「蘇璇」詢問「家
    庭代工」，同日下午5時32分許就寄出帳戶（偵7218卷第56
    、65頁）。又被告與「蘇璇」是不認識的陌生人，帳戶被列
    為警示戶後，被告也以LINE追問「你應該留你的姓名電話跟
    身分證給我不是嘛」（偵7218卷第100頁），被告竟於接洽
    後數小時內，就不顧對方究竟是PINNACLE（畢諾克平博）還
    是華南證券公司，以及寄東西時要向店員說是書本之類等不
    尋常之處，將上開帳戶之存摺、金融卡等資料交予他人，並
    配合更改密碼。被告寄出帳戶後於109年7月27日也向「蘇璇
    」說「我剛來華南銀行辦開戶，剛好有證券公司的人在這，
    他說他們公司沒有投資線上運彩的事情」、「剛剛銀行跟我
    說不要任意租借存摺卡片給他人使用，他說抓到會有刑法問
    題，會導致我的存摺無法使用，以外其他銀行郵局的全部都
    不能使用，我是怕有這個問題，他說有人就是賣給人家用然
    後現在還在負法律責任，剛剛問我開戶要幹嘛我說我是要扣
    繳保險還有一些生意往來」，可知被告寄送前若稍加詢問就
    可確認「蘇璇」所說的公司沒有做線上運彩，然被告聽聞銀
    行人員解說後，仍表示「因為我也很需要錢所以我當然不會
    想說叫我不要租借我就聽他的」，也可探知被告寄送前的心
    態可能也是如此，有被告與「蘇璇」LINE對話截圖1份在卷
    可稽（偵7218卷第84、85頁）。被告對於其交付之帳戶將被
    作為何用途，並無深入之瞭解，且對於收取其帳戶資料者之
    真實身分亦一無所知，亦未做任何查證，於毫無信任關係之
    情形下，竟於接洽後幾小時內就將上開帳戶之存摺、金融卡
    、密碼等資料交予他人，足見係欲賺取高額租金將帳戶租給
    陌生人。
  ㈤參諸被告土銀帳戶於109年7月24日寄出與詐欺集團成員時之
    餘額為97元、郵局帳戶餘額為101元、一銀帳戶尚在同日17
    時8分許即寄出前先提領805元，使餘額剩38元等情，有土銀
    帳戶客戶序時往來明細查詢、一銀帳戶交易明細、郵局帳戶
    客戶歷史交易清單1份（偵7218卷第38頁，偵7343卷第52頁
    ，偵7679卷第35頁）在卷可稽，被告與「蘇璇」對話稱「如
    果說存錢在我帳戶，你們會直接領出來嗎」、「你們應該知
    道怎麼做才不會被調查吧」，有被告與「蘇璇」LINE對話截
    圖1份在卷可稽（偵7218卷第85頁）。而有犯罪意圖者，非
    有正當理由，竟徵求他人提供帳戶，客觀上可預見其目的，
    係供為某筆資金之存入，後再行領出之用，且該筆資金之存
    入及提領過程係有意隱瞞其流程及行為人身分曝光之用意（
    最高法院93年度台上字第31號判決意旨參照）。被告既已預
    見上開土銀、一銀、郵局帳戶存摺、金融卡交付他人後，可
    能遭「蘇璇」及其所屬詐欺集團成員使用，該等帳戶之實際
    控制權即由取得存摺、金融卡之人享有，除非被告將該等帳
    戶之存摺、金融卡辦理掛失補發，否則僅該他人可自由提領
    存匯入上開金融帳戶之款項，被告主觀上當係認為帳戶內僅
    有些微餘額，自身可謂毫無損失，取得帳戶之人是否確實將
    帳戶用於其向被告所告知之用途，抑或用於不法，並非其在
    意之點，始會將該帳戶之存摺、金融卡均寄送給他人，並依
    指示更改金融卡密碼，使該帳戶究遭他人如何利用，完全逸
    脫被告之掌控，於此情形下，被害人遭詐騙而存、匯入之款
    項，在該實際掌控被告上開金融帳戶之人領取後，該犯罪所
    得實際去向，已無從查得，形成不易查明的金流斷點，因而
    產生掩飾詐欺犯罪所得去向之效果，此應為被告所認知。綜
    上所述，被告主觀上認識該帳戶可能作為對方收受、提領特
    定犯罪所得使用，對方提領後會產生遮斷金流以逃避國家追
    訴、處罰之效果，被告顯然對於該人縱以該帳戶作為詐欺取
    財及洗錢之用，予以容任，其有幫助詐騙集團利用上開帳戶
    詐欺取財及洗錢之不確定故意及行為。
三、綜上所述，被告所辯，均不足採。綜上，本件事證明確，被
    告犯行已堪認定，應依法論科。
參、論罪科刑
一、按刑法上之幫助犯，係對於犯罪與正犯有共同之認識，而以
    幫助之意思，對於正犯資以助力，而未參與實施犯罪之行為
    者而言；是以，如未參與實施犯罪構成要件之行為，且係出
    於幫助之意思提供助力，即屬幫助犯，而非共同正犯。本件
    被告基於幫助之犯意，提供自己金融帳戶金融卡及配合更改
    密碼予他人使用，而取得帳戶金融卡及密碼之人或其轉受者
    利用被告之幫助，使被害人或告訴人等因受詐而陷於錯誤，
    匯款存入被告所提供之金融帳戶後，復遭提領殆盡，併生金
    流之斷點，無從追索查緝。被告所為僅為他人之詐欺取財及
    洗錢犯行提供助力，尚無證據足以證明被告係以自己實施詐
    欺及洗錢犯罪之意思，或與他人為詐欺及洗錢犯罪之犯意聯
    絡，或有直接參與詐欺及洗錢犯罪構成要件之行為分擔，應
    認被告係詐欺及洗錢罪之幫助犯，而非共同正犯。
二、核被告所為，係犯刑法第30條第1項、第339條第1項之幫助
    詐欺取財罪，及刑法第30條第1項、洗錢防制法第2條第2款
    、第14條第1項之幫助洗錢罪。移送併辦意旨書固認被告本
    案係違反洗錢防制法第2條第2款規定而犯同法第14條第1項
    之洗錢罪正犯，惟被告所為應論以幫助洗錢罪，已如前述，
    是上揭移送併辦意旨書之論罪，容有未洽。惟刑事訴訟法第
    300條所謂變更法條，係指罪名之變更而言，若僅行為態樣
    有正犯、從犯之分，或既遂、未遂之分，即無庸引用刑事訴
    訟法第300條變更起訴法條（最高法院101年度台上字第3805
    號判決意旨參照），此部分尚不生變更起訴法條之問題，附
    此敘明。
三、被告以一幫助行為提供土銀、一銀、郵局等帳戶資料予「蘇
    璇」，後該等資料為「蘇璇」所屬本案詐欺集團所取得、使
    用，致如附表一所示之告訴人共6人遭詐騙後陸續轉、存款
    項至上揭帳戶內，旋均遭提領一空，乃同種想像競合，又被
    告之行為同時使本案詐欺集團經由掌控金融帳戶之提領權限
    而掩飾犯罪所得之真正去向，則為異種想像競合，應依刑法
    第55條規定，從一重之幫助洗錢罪論處。又臺灣雲林地方檢
    察署檢察官以110年度偵字第3618號移送併辦內容，與臺灣
    雲林地方檢察署檢察官以109年度偵字第7218號、第7343號
    、第7679號起訴書所載被告幫助詐欺取財及幫助洗錢等犯行
    具裁判上一罪關係，本院自應併予審理，附此敘明。
四、被告為幫助犯，犯罪情節顯較正犯輕微，應依刑法第30條第
    2項規定，按正犯之刑減輕其刑。
五、爰審酌被告知悉於現今詐欺集團犯案猖獗，政府及媒體均大
    力宣導勿將帳戶、存摺等資料交與不詳人士，以免遭詐欺集
    團不法利用之情形下，竟仍貪圖1個帳戶10日可得1萬1,000
    元之利益，交付自己之土銀、一銀、郵局、農會帳戶存摺、
    金融卡（配合更改密碼）租予他人，使詐欺集團得以作為不
    法目的使用，幫助他人從事詐欺取財與洗錢犯行，產生金流
    斷點，造成執法機關不易查緝詐欺犯罪者，嚴重危害社會治
    安，助長社會犯罪風氣，也使告訴人難以向施用詐術者求償
    ，應予非難；被告否認犯行，惟被告與告訴人王鐿璇、游振
    專、葉展昆、謝宛蓁達成調解，有本院110年度司刑移調字
    第52號、110年度司附民移調字第25號、第38號、第74號調
    解筆錄在卷（本院卷第73頁、第81頁、第169頁至第170頁、
    第207頁），與告訴人盧筠婷（不方便調解）、翁明妤未達
    成調解（調解期日被告未到場），告訴人游振專部分已賠償
    完畢，有本院公務電話紀錄單在卷可稽（本院卷第189頁）
    ，告訴人葉展昆、謝宛蓁部分迄今也有依約給付分期付款，
    有本院公務電話紀錄單在卷可稽（本院卷第180頁至第181頁
    ），態度尚可，被告並無前科，有臺灣高等法院被告前案紀
    錄表附卷可參，素行良好，暨被告於本院自承高職畢業之智
    識程度、未婚、家中有父母、目前從事種田工作、月薪2萬
    多元（見本院卷第228頁），及檢察官、告訴人、被告之量
    刑意見等一切情狀，量處如主文所示之刑，並就併科罰金部
    分諭知易服勞役之折算標準。
六、緩刑部分：
    被告前未曾因故意犯罪受有期徒刑以上刑之宣告，有臺灣高
    等法院被告前案紀錄表在卷可按，其貪圖「蘇璇」允諾之高
    額報酬，顯因一時失慮，致罹刑章。且其於本院審理期間，
    業與王鐿璇、游振專、葉展昆、謝宛蓁達成調解，以分期給
    付方式填補前述各該被害人所受之損害，有調解筆錄4份在
    卷可稽，足認被告犯後尚有悔意，堪信被告經此教訓後，應
    能守法慎行而無再犯之虞，本院認前開宣告之刑以暫不執行
    為適當，爰宣告緩刑3年。復為使被告知所警惕及履行賠償
    承諾，併依同條第2項第3款、第8款之規定，命被告應依附
    表二所示內容賠償告訴人王鐿璇、葉展昆、謝宛蓁，及應於
    本判決確定之日起1年內依檢察官指示接受法治教育2場次，
    同時依刑法第93條第1項第2款規定諭知於緩刑期間內付保護
    管束，以啟自新。倘被告違反本院所定事項情節重大，足認
    原宣告之緩刑難收預期效果，而有執行刑罰之必要者，檢察
    官得聲請撤銷本案緩刑之宣告，附此敘明。
肆、沒收
一、被告交付予詐騙集團之前揭銀行帳戶存摺、金融卡及密碼等
    物，雖為供被告犯罪所用之物，然既經被告交付予詐騙集團
    ，且無證據證明已交還，又上開金融卡及密碼等物乃係詐騙
    集團為從事詐欺犯罪所用而向被告取得之供犯罪所用之物，
    因該等物品均未扣案，而上開物品之存在本身不具刑法上之
    非難性，對其追徵欠缺刑法上之重要性，爰依刑法第38條之
    2第2項之規定，均不予宣告沒收。
二、按犯第14條之罪，其所移轉、變更、掩飾、隱匿、收受、取
    得、持有、使用之財物或財產上利益，沒收之。洗錢防制法
    第18條第1項前段定有明文。而其立法理由係為沒收洗錢行
    為標的之財物或財產上利益，惟該條文並未規定「不論屬於
    犯罪行為人與否」均沒收之，自仍以屬於犯罪行為人者為限
    ，始應予以沒收。依卷存事證，並無積極證據足認本案詐欺
    取財之正犯詐得附表一所示告訴人之款項後曾分配予被告，
    又被告亦未親自提領或加以處分如附表一所示之詐欺贓款，
    而查無屬於被告之財物或犯罪所得，自無從依上開規定宣告
    沒收。而本件並無證據證明被告因交付帳戶而取得任何報酬
    ，亦無犯罪所得應予宣告沒收、追徵之問題，併予敘明。
據上論斷，應依刑事訴訟法第299條第1項前段，洗錢防制法第2
條第2款、第14條第1項，刑法第11條前段、第30條第1項前段、
第2項、第339條第1項、第55條、第42條第3項前段、第74條第1
項第1款、第2項第3款、第8款、第93條第1項第2款，刑法施行法
第1條之1第1項，判決如主文。
本案經檢察官王聖豪提起公訴，檢察官王聖豪移送併辦，檢察官
林豐正、顏鸝靚到庭執行職務。
中　　華　　民　　國　　110 　年　　12　　月　　30　　日
                  刑事第五庭  審判長法  官  梁智賢
　　　　　　　　　　　              法  官  陳雅琪
　　　　　　　　　　　              法  官  張恂嘉
以上正本證明與原本無異。
如不服本判決應於收受判決後20日內向本院提出上訴書狀，並應
敘述具體理由；其未敘述上訴理由者，應於上訴期間屆滿後20 
日內向本院補提理由書（均須按他造當事人之人數附繕本）。「
切勿逕送上級法院」。
                                   書記官  洪青霜
中　　華　　民　　國　　110 　年　　12　　月　　30　　日
附錄本案論罪科刑法條全文
中華民國刑法第30條
幫助他人實行犯罪行為者，為幫助犯。雖他人不知幫助之情者，
亦同。
幫助犯之處罰，得按正犯之刑減輕之。
中華民國刑法第339條
意圖為自己或第三人不法之所有，以詐術使人將本人或第三人之
物交付者，處五年以下有期徒刑、拘役或科或併科五十萬元以下
罰金。
以前項方法得財產上不法之利益或使第三人得之者，亦同。
前二項之未遂犯罰之。
洗錢防制法第14條第1項
有第二條各款所列洗錢行為者，處七年以下有期徒刑，併科新臺
幣五百萬元以下罰金。
前項之未遂犯罰之。
前二項情形，不得科以超過其特定犯罪所定最重本刑之刑。
附表一
編號 被害人 詐騙方式 匯款時間 匯款金額 匯入帳戶 證據 1 告訴人王鐿璇 詐騙集團成員於109年7月26日晚間8時3分起，分別假冒墊腳石書店及國泰世華銀行人員，以電話向告訴人王鐿璇誆稱誤將訂單設成20筆，須依指示以手機轉帳取消訂單云云 109年7月26日晚間8時36分許 49,989元 被告之土銀帳號000000000000號帳戶 ①告訴人王鐿璇提供之轉帳交易明細1份（偵7218卷第22頁） ②臺北市政府警察局北投分局永明派出所受理刑事案件報案三聯單、受理各類案件紀錄表、受理詐騙帳戶通報警示簡便格式表、內政部警政署反詐騙諮詢專線紀錄表、通話紀錄截圖3張（偵7218卷第17至20、23至25頁） 2 告訴人翁明妤 詐騙集團成員於109年7月26日下午3時36分許起，假冒網路店家及銀行人員，以電話向告訴人翁明妤誆稱訂單設定錯誤，將會定期出貨並扣款，須依指示轉帳及存款，以將帳戶凍結云云 109年7月26日下午4時21分、38分許 29,912元 29,985元 被告之一銀帳號00000000000號帳戶 ①告訴人翁明妤土地銀行帳戶存簿、金融卡、內頁交易明細照片各1張、土地銀行自動櫃員機交易明細表1張（偵7343卷第19、20頁） ②內政部警政署反詐騙諮詢專線紀錄表、桃園市政府警察局中壢分局龍興派出所受理詐騙帳戶通報警示簡便格式表、金融機構聯防機制通報單、受理各類案件紀錄表、受理刑事案件報案三聯單（偵7343卷第21至26頁） 3 告訴人盧筠婷 詐騙集團成員於109年7月26日下午3時57分許起，假冒網路球鞋公司人員，以電話向告訴人盧筠婷誆稱誤將告訴人盧筠婷之帳戶設為經銷商之帳戶，將定期自動扣款，須依指示操作自動櫃員機取消云云。 109年7月26日下午4時43分許 28,123元 （含手續費為28,137元） 被告之一銀帳號00000000000號帳戶 ①告訴人盧筠婷第一銀行存摺影本及匯款紀錄照片1張（偵7343卷第29至30、33頁） ②桃園市政府警察局八德分局大安派出所陳報單、受理各類案件紀錄表、受理刑事案件報案三聯單、金融機構聯防機制通報單、通聯紀錄照片2張、內政部警政署反詐騙諮詢專線紀錄表（偵7343卷第28、33至37頁） 4 告訴人游振專 詐騙集團成員於109年7月26日下午4時37分許起，假冒郵局人員，以電話向告訴人游振專誆稱需取消網路上會員及匯款云云。 109年7月26日下午4時57分許 12,080元 被告之一銀帳號00000000000號帳戶 ①告訴人游振專郵政存簿儲金簿內頁影本1張（偵7343卷第40頁） ②內政部警政署反詐騙諮詢專線紀錄表、桃園市政府警察局龍潭分局龍潭派出所受理詐騙帳戶通報警示簡便格式表、受理各類案件紀錄表、受理刑事案件報案三聯單、金融機構聯防機制通報單（偵7343卷第42至46頁） 5 告訴人葉展昆 詐騙集團成員於109年7月26日下午3時40分起，分別假冒新學林書店及玉山銀行人員，以電話向告訴人葉展昆誆稱誤將告訴人葉展昆所購書籍設成團購客戶，須依指示操作網路銀行解除分期云云。 109年7月26日下午5時56分許、6時10分許 49,985元 48,102元 被告之郵局帳號00000000000000號帳戶 ①告訴人葉展昆提供之匯款明細1份（偵7679卷第27至29頁） ②基隆市警察局第一分局延平街派出所受理刑事案件報案三聯單、受理各類案件紀錄表、受理詐騙帳戶通報警示簡便格式表、金融機構聯防機制通報單、內政部警政署反詐騙諮詢專線紀錄表、通聯紀錄截圖4張（偵7679卷第11至16、25至26頁） 6 告訴人謝宛蓁 詐騙集團成員於109年7月26日下午3時19分起，分別假冒新學林書店及台新銀行人員，以電話向告訴人謝宛蓁誆稱誤將告訴人葉宛蓁設成高級會員將每月扣款，須依指示操作ATM解除設定云云。 109年7月26日下午8時47分許、6時29分許 29,985元 29,985元 被告土銀帳號000000000000號帳戶 被告郵局帳號00000000000000號帳戶  ①臺北市政府警察局文山第一分局木柵派出所陳報單、受理各類案件紀錄表、受理刑事案件報案三聯單、內政部警政署反詐騙諮詢專線紀錄表各1份、受理詐騙帳戶通報警示簡便格式表2份（新北偵41851卷第75、77至82、85、89頁） ②匯款明細（新北偵41851卷第99頁） 
附表二：緩刑附條件
編號 緩刑附條件內容 備註 一 蔡沛純願給付葉展昆新臺幣（下同）捌萬元，給付方式如下：分10期給付，自110年6月20日起至111年3月20日止，每月1期，每月20日前各給付捌仟元，匯入葉展昆指定之帳戶內。如有1期不履行，則視為全部到期。 110年度司附民移調字第25號調解筆錄（本院卷第81頁） 二 蔡沛純願給付謝宛蓁參萬元，給付方式如下：第1期蔡沛純於110年8月20日給付貳萬伍仟元。餘款伍仟元分5期給付，自110年9月30日起至111年1月30日止，每月1期，每月於30日前各給付壹仟元，上開調解金額由蔡沛純匯入謝宛蓁設於台灣土地銀行之帳戶內。如有1期不履行，則視為全部到期。 110年度司附民移調字第38號調解筆錄（本院卷第169頁至第170頁） 三 蔡沛純願給付王鐿璇肆萬玖仟玖佰捌拾玖元，於111年1月5日起至113年1月5日止，分25期，前24期於每月5日前各給付貳仟元，餘款壹仟玖佰捌拾玖元於113年1月5日給付，均匯入（新北偵41851卷第75、77至82、85、89頁）指定之帳戶。上開調解金額如有1期不履行，則視為全部到期。 110年度司附民移調字第74號調解筆錄（本院卷第207頁）